臺灣基隆地方法院民事判決
110年度訴字第437號
原      告  高雙鵬  


訴訟代理人  胡智皓律師
被      告  胡又心  
上列當事人間確認債權不存在事件，本院於民國110年12月22日
言詞辯論終結，判決如下：
    主  文
確認被告對原告關於民國一百零七年八月十六日成立之消費借貸
債權，於超過新臺幣壹佰貳拾伍萬元之部分，其債權不存在。
原告其餘之訴駁回。
訴訟費用由被告負擔六分之一，餘由原告負擔。
    事實及理由
一、按確認法律關係之訴，非原告有即受確認判決之法律上利益
    者，不得提起之，民事訴訟法第247條第1項前段定有明文。
    又所謂即受確認判決之法律上利益，係指法律關係之存否不
    明確，致原告在私法上之地位有受侵害之危險，亦即原告主
    觀上認其在法律上之地位有不安之狀態存在，而此種不安之
    狀態得以對於被告之確認判決除去者即屬之。經查，本件原
    告主張兩造間於民國107年8月16日成立之消費借貸關係（下
    稱系爭消費借貸）新臺幣（下同）150萬元債權不存在，為
    被告所否認，則兩造間對於系爭消費借貸之債權存否即有爭
    執，而有不明確之情形，且此種不安之狀態得以本件確認判
    決加以除去，揆諸前揭說明，應認原告有即受確認判決之法
    律上利益，自得提起確認之訴。
二、原告起訴主張略以：
    兩造原為男女朋友，原告於107年8月間，因與前妻商談離婚
    協議，須支付150萬元，惟當時原告僅能籌措60萬元，被告
    表示願意出借90萬元，並建議原告以支票支付原告之前妻，
    以留存金流紀錄保障權益，兩造遂於107年8月16日共同至中
    國信託商業銀行雙和分行，當時原告攜帶60萬元現金交付被
    告，由被告臨櫃辦理開立面額150萬元之本行支票（下稱系
    爭支票）。被告旋要求原告提供原告不動產設定抵押權作為
    擔保，原告因而提供系爭支票及相關文件供被告辦理抵押權
    設定，未料被告竟就原告所提供之不動產設定150萬元之抵
    押權，並向原告謊稱：因支票面額為150萬元，僅能辦理150
    萬元之抵押權，反正兩造自行知道實際借款金額為90萬元，
    原告日後將90萬元清償後，被告提供清償證明即可塗銷云云
    ，原告不疑有他，並自107年9月起每月還款3萬元予被告，
    用以分期清償前揭90萬元借款，至今已全數清償。嗣因兩造
    吵架分手，被告不願出具清償證明，並聲請拍賣不動產。然
    原告僅向被告借款90萬元且已全數清償，為此提起本件訴訟
    ，並聲明︰㈠確認兩造間150萬元之債權不存在。㈡訴訟費用由
    被告負擔。
三、被告抗辯略以：
　　原告所述並非事實，原告向被告借款150萬元，被告於107年
    8月16日開立系爭支票給原告，原告沒有還錢。否認原告有
    給被告現金。被告帳戶於107年8月16日存入之25萬元是原告
    說要給被告的錢，但不是該150萬元借款的錢等語。
四、本院之判斷：
  ㈠按稱消費借貸者，謂當事人一方移轉金錢或其他代替物之所
    有權於他方，而約定他方以種類、品質、數量相同之物返還
    之契約；借用人應於約定期限內，返還與借用物種類、品質
    、數量相同之物，未定返還期限者，借用人得隨時返還，貸
    與人亦得定一個月以上之相當期限，催告返還。民法第474
    條第1項、第478條前段分別定有明文。次按稱消費借貸者 
    ，於當事人間必本於借貸之意思合致，而有移轉金錢或其他
    代替物之所有權於他方之行為，始得當之。又按當事人主張
    有利於己之事實者，就其事實有舉證之責任。但法律別有規
    定，或依其情形顯失公平者，不在此限。民事訴訟法第277
    條定有明文。本件兩造於107年8月16日至中國信託商業銀行
    雙和分行，由被告臨櫃辦理，自被告設於該分行之帳戶扣款
    而開立面額150萬元之系爭支票交付原告等情，既為原告所
    無爭執，堪認被告就所主張系爭消費借貸之金額為150萬元
    等情，已提出證據。則倘原告以當日有交付現金60萬元予被
    告而主張借款金額僅90萬元等情，即應由原告就所主張交付
    現金60萬元予被告一事，舉證以實其說，始符合舉證責任分
    配之原則。經查，原告主張從自己設於聯邦銀行之帳戶提領
    25萬元交付被告等情，業據提出原告設於聯邦銀行帳戶之存
    摺節本影本為證（見本院卷第71頁）。另觀之本院向中國信
    託商業銀行雙和分行調取被告帳戶之存款交易明細（見本院
    卷第79至81頁），於107年8月16日12時18分3秒現金存入25
    萬元、同日12時22分45秒支出150萬元（摘要欄記載「開本
    支」）。被告亦不否認於107年8月16日存入被告上開帳戶之
    25萬元係原告所交付（見本院卷第143頁），堪認原告主張
    於107年8月16日交付25萬元予被告等情屬實。被告固主張上
    開25萬元係另因原告曾承諾給被告錢，與系爭消費借貸無涉
    ，並提出原告簽立之承諾書等件影本為證（見本院卷第147
    至155頁）；然細繹上開書面文件內容，原告雖於107年7月1
    3日以書面承諾每月1日支付被告6萬元，惟顯與原告於107年
    8月16日交付25萬元現金之日期、金額不符。並衡以被告上
    開帳戶存入25萬元現金之時間與被告開立系爭支票之時間極
    為相近，被告復未能提出確切證據證明原告係因系爭消費借
    貸以外之其他原因而交付25萬元，應堪認原告關於此部分之
    主張屬實。至於原告所主張：其於107年8月16日（除上揭25
    萬元外）另將身上之35萬元現金交付被告等情，並未舉證以
    實其說，即難採認。綜上，堪認系爭消費借貸被告所貸予原
    告之金額為125萬元（計算式：150萬元－25萬元＝125萬元）
    。原告主張系爭消費借貸之借款金額僅90萬元云云，無從採
    信。
  ㈡次按請求履行債務之訴，原告就其所主張債權發生原因之事
    實，固有舉證之責任，若被告自認此項事實而主張該債權已
    因清償而消滅，則清償之事實，應由被告負舉證之責任，此
    觀民事訴訟法第277條之規定自明（最高法院28年渝上字第1
    920號判決意旨可資參照）。經查，原告主張系爭消費借貸
    已清償90萬元等情（原告主張系爭消費借貸金額為90萬元，
    已全部清償），既為被告所否認，即應由原告就所主張清償
    之事實，負舉證之責，惟原告就所主張其自107年9月起每月
    還款3萬元予被告等情，並未提出證據以資證明，是原告主
    張系爭消費借貸債權（於90萬元之範圍內）已因清償而消滅
    等情，即無可採。
五、綜上所述，原告主張兩造間於107年8月16日成立之系爭消費
    借貸關係不存在而訴請確認，其請求就「系爭消費借貸債權
    超逾125萬元之部分不存在」之範圍，為有理由，應予准許
    。上開應准許範圍以外之請求，為無理由，應予駁回。
六、本件事證已經明確，兩造其餘攻擊防禦方法及所提出之證據
    ，經本院審酌後，核與判決之結果不生影響，爰不一一論述
    ，併此敘明。
七、據上論結，本件原告之訴為一部有理由、一部無理由，依民
    事訴訟法第79條，判決如主文。
中　　華　　民　　國　　111 　年　　1 　　月　　19　　日
                  民事庭法  官  高偉文
以上正本係照原本作成。
對於本件判決如有不服，應於收受送達後20日內向本院提出上訴
書狀，敘述上訴之理由，上訴於臺灣高等法院，並按他造當事人
之人數附具繕本。如委任律師提起上訴者，應一併繳納上訴審裁
判費。
中　　華　　民　　國　　111 　年　　1 　　月　　20　　日
                          書記官 蕭靖蓉